臺灣桃園地方法院刑事交通事件裁定　　　　　　　　九十三年度交聲字第五三九號
　　異　議　人
　　即受處分人　甲○○
　　原處分機關　交通部公路總局新竹區監理所中壢監理站
右列受處分人因違反道路交通管理處罰條例案件，對於交通部公路總局新竹區監理所
中壢監理站九十三年十月六日所為之處分（壢監裁字第裁五三－Ｄ一ＡＯ七一二四九
號裁決書），聲明異議，本院裁定如左：
    主  文
異議駁回。
    理  由
一、本件聲明異議緣由：
  (一)異議人於民國九十三年四月二十日十一時四十分許，駕駛車號ＬＯ－０四Ｏ六號
    自小客車（下稱系爭車輛），於桃園縣中壢市○○路○段六十號前停車欲下車購
    物，甫開啟車門時，適有被害人李艾倫騎乘車號ＤＷＰ｜五一六號輕型機車行經
    該處，因閃避不及而撞及系爭車輛之左前車門致人車倒地，倒地後李艾倫復遭尤
    鄭幼麵所駕駛之車號ＭＦ｜二Ｏ四六號自用小貨車，自其胸部及腹部輾壓過，因
    而傷重送醫急救，於同日十五時五十分許宣告不治，桃園縣政府警察局交通隊員
    警據報前往處理後，舉發異議人「在顯有妨礙他車通行處所停車」及「違反道路
    交通安全規則肇事致人死亡」違規，並填掣桃警局交字第Ｄ一ＡＯ七一二四九號
    違規通知單。異議人因不服舉發，向原處分機關提出申訴。
　(二)原處分機關以：本案異議人駕駛系爭車輛，於前揭時、地，因「在顯有妨礙他車
    通行處所停車」及「違反道路交通安全規則肇事致人死亡」之違規事實明確，依
    法舉發並無不當，乃依道路交通管理處罰條例第六十一條第一項第四款及第五十
    六條第一項第五款「汽車駕駛人，駕駛汽車有左列情形之一者，吊銷其駕駛執照
    ：四、違反道路交通安全規則，因而肇事致人死亡」、「汽車駕駛人停車時，有
    左列情形之一者，處新臺幣六百元以上一千二百元以下罰鍰：五、在顯有妨礙他
    車通行處所停車者」之規定，於九十三年十月六日，以壢監裁字第裁五三｜Ｄ一
    ＡＯ七一二四九號裁決書，科處異議人罰鍰新臺幣（下同）九百元，並依法吊銷
    駕駛執照，一年內不得重新考領駕駛執照（下稱原處分）。
  (三)異議人收受原處分書後，表示不服，於九十三年十月二十日依法提出異議，理由
  　略以：(1)伊並未在顯有妨礙他車通行處所停車，肇事當時，其車身已完全脫離白
    線內側之車道而靠右停放，以當時狀況，同向之後方來車毋庸變更動線即能輕易
    通行，故其當時並未於顯有妨礙他車通行之處所停車；(2)承前所述，伊既未違反
    道路交通安全規則，自無所謂因違反道路交通安全規則而肇事致人死亡可言；且
    死者死亡原因為肺部遭斷裂肋骨穿刺引發腦死，顯與申訴人之停車行為無關，是
    其遭開單舉發前揭二違規事由受罰，實難甘服云云。
二、按「汽車駕駛人停車時，有左列情形之一者，處新臺幣六百元以上一千二百元以
    下罰鍰：五、在顯有妨礙他車通行處所停車者」、「汽車駕駛人，駕駛汽車有左
    列情形之一者，吊銷其駕駛執照：四、違反道路交通安全規則，因而肇事致人死
    亡」，為民國九十年一月十七日修正公布之道路交通管理處罰條例第六十一條第
    一項第五款、第五十六條第一項第四款定有明文，嗣該法於九十一年七月三日、
    九十二年一月二日、九十三年四月二十一日經修正公布施行後，前揭規定並無變
    更，自無比較新舊法規之問題，合先敘明。經查：
  (一)異議人係駕駛系爭車輛，於前揭時、地停車欲下車購物，開啟車門時，適有被害
    人李艾倫騎乘車號ＤＷＰ｜五一六號輕型機車行經該處，因閃避不及而撞及系爭
    車輛之左前車門致人車倒地，倒地後復遭尤鄭幼麵所駕駛之車號ＭＦ｜二Ｏ四六
    號自用小貨車，自其胸部及腹部輾壓過，因而傷重宣告不治，員警據報前往處理
    後，舉發異議人有「在顯有妨礙他車通行處所停車」及「違反道路交通安全規則
    肇事致人死亡」之違規事由，異議人遂向原處分機關申訴及裁決，有桃園縣政府
    警察局九十三年六月二十三日桃警局交字第Ｄ一ＡＯ七一二四九號違規通知單、
    原處分機關九十三年十月六日壢監裁字第裁五三－Ｄ一ＡＯ七一二四九號裁決書
    影本各一紙在卷足稽，就本案舉發、裁決程序之事實，異議人並無爭執。
  (二)異議人於本院審理中對於前揭時、地，違規將系爭車輛停放於路邊，並因而造成
    被害人機車跌倒之事實坦承不諱，但辯稱：伊不承認違規停車是造成被害人死亡
    之原因、伊停車方向沒有錯、伊被撞擊點是在車門前，不是在車門、伊只有開門
    把，但還沒有開門等云云。然查：
    (1)異議人違規停車時，其右後輪距離路緣一公尺，左後輪佔用車道零點五公尺，
　    是其車身已佔用部分車道，且肇事路段係雙向兩線車道，同向車道旁有機慢車
      道二米寬，異議人確係在顯有妨礙他車通行處所停車，且異議人於本院審理時
      亦坦承有違規停車、致被害人跌倒之情事（本院卷九十三年十一月二十五日筆
      錄第四頁參照），是其有違規停車事實，堪以認定。
    (2)次異議人於停妥車輛欲下車購物時，因開啟車門與李艾倫所騎乘車輛發生擦撞
      ，致李艾倫人車均告倒地，旋遭尤鄭幼麵駕駛之車號ＭＦ｜二Ｏ四六號自用小
      貨車，自其胸部及腹部輾壓過，因而傷重宣告不治，有異議人、徐自誠之警詢
      筆錄、桃園縣政府警察局中壢分局道路交通事故調查筆錄、道路交通事故現場
      圖、道路交通事故調查報告表、現場照片十二張等資料在卷可參。
    (3)異議人確有前揭違規行為致被害人李艾倫人車倒地，已如前述，被害人倒地位
      置，距路緣已有二點八公尺之遙，距車道邊線亦達零點八公尺，有前揭道路交
      通事故現場圖在卷可稽，即被害人與異議人所駕車輛發生擦撞後，其倒地位置
      已進入車道內，而該路段為雙向兩線車道，其原本即具有高度危險性，且被害
      人與異議人所駕車輛發生碰撞倒地後，勢將因一時無法靈活行動以閃避對向、
      後續來車，致遭逆向行駛而由尤鄭幼麵所駕駛之車號ＭＦ｜二Ｏ四六號自用小
      貨車，自其胸部及腹部輾壓過，致傷重宣告不治。
　　(4)異議人於警詢時亦自承：照片上面紅色轎車為伊的，該路段在大學附近，車流
  　　量很大，伊車子左前輪、左後輪有壓線，沒有來車，伊開門開一點點，後方就
      有一輛機車撞上伊的車門後，機車騎士就倒在地上，伊車門開很小，不知機車
      為何撞伊車門那麼近等語，已證實前揭情事；另證人即舉發違規員警蔡治弘證
      稱：伊是依據現場員警所見所聞及照片加以判斷，異議人有違規行為，才開單
      告發，而警詢時異議人自承有前揭開門情事，且機車騎士的機車右前方導流板
      下方有破裂，右側踏板處有一個飾板掉落，（異議人所駕駛）紅色自小客車左
      前方車門凹陷，顯示由後方向前方推擠，所以兩車有碰撞的事實等語，經與卷
      內所附道路交通事故現場圖、現場照片十二張、異議人所提出照片二張參互比
      對核屬相符，堪以採信；此外，並有現場目擊證人徐自誠警詢筆錄在卷佐參。
      從而被害人之前揭違規行為，仍與李艾倫之死亡結果間，存有不可或缺之共同
      原因，堪認係異議人之違規行為所導致。
　　(5)本件異議人所辯，尚難採信，是本件異議人有「在顯有妨礙他車通行處所停車
      」、「違反道路交通安全規則肇事致人死亡」等違規情事，已臻明確。
  (三)綜上，原處分於法並無不當，異議人本件聲明異議，非有理由，應予駁回。
三、據上論斷，應依道路交通管理處罰條例第八十七條第二項、道路交通案件處理辦
    法第十九條，裁定如主文。
中　　　華　　　民　　　國　　九十三　　年　　十一　　　月　　　三十　　日
                                      　臺灣桃園地方法院交通法庭
                                            法  官  李  昆  南
右正本證明與原本無異。
如不服本裁定，應於裁定送達後五日內，向本院提出抗告狀。
                                            書記官  郭  中  明
中　　　華　　　民　　　國　　九十三　　年　　 十二 　　月　　　十　　　日
附法條：
道路交通管理處罰條例第六十一條第一項第五款
汽車駕駛人停車時，有左列情形之一者，處新臺幣六百元以上一千二百元以下罰鍰：
五、在顯有妨礙他車通行處所停車者。
道路交通管理處罰條例第五十六條第一項第四款
汽車駕駛人，駕駛汽車有左列情形之一者，吊銷其駕駛執照：
四、違反道路交通安全規則，因而肇事致人死亡。
